【裁判字號】    95,訴,625
【裁判日期】    951205
【裁判案由】    搶奪等
【裁判全文】
臺灣嘉義地方法院刑事判決               95年度訴字第625號
公  訴  人  臺灣嘉義地方法院檢察署檢察官
被      告  丙○○
                    弄23號
                    （現在臺灣嘉義戒治所戒治中）
指定辯護人  戴雅韻律師
上列被告因搶奪等案件，經檢察官提起公訴（95年度偵字第6326
號），本院判決如下：
    主  文
丙○○犯踰越牆垣及安全設備竊盜罪，處有期徒刑捌月；又犯強
盜罪，處有期徒刑貳年柒月。應執行有期徒刑參年。
    事  實
一、丙○○意圖為自己不法之所有，基於竊盜、強盜故意，為下
    列竊盜、強盜犯行：(一)於民國95年8月20日下午4時10分許，
    在嘉義市○區○○路2段116巷47號，踰越圍牆後，拆下該處
    住宅浴室玻璃窗（未損壞）之安全設備，入內（侵入住宅未
    據告訴暨起訴）竊取乙○○所有之金牌2面、玉墬1只、玉手
    鐲4只、耳環4對、護照1本及新臺幣（下同）6,000元；另尚
    有手錶2、3只及零錢2000元至3000元（確實數量不詳）得手
    ，適乙○○返家，丙○○發現後，即自上址2樓窗戶躍下，
    將身上1袋財物（即上開確實數量不詳之手錶2、3只及零錢
    2000元至3000元）丟棄後逃跑。(二)丙○○於同日下午4時20
    分遭乙○○追趕途中，在嘉義市○區○○路與中興路口見甲○○騎乘車牌號碼DQX-116號輕型機車，即跳上上述車輛後
    座並控制機車手把騎乘上開車輛離去，待轉彎後，即將甲○○推下車，至使甲○○不能抗拒而強盜上開機車得手，供己
    代步之用，嗣於同月31日下午6時20分許，在嘉義市○區○○路71號13樓4，為警查獲，並在嘉義市○區○○路71號「
    藝術第一家大樓停車場」，起出上述車輛（業據甲○○領回
    ）。
二、案經嘉義市警察局第一分局報請臺灣嘉義地方法院檢察署檢
    察官偵查起訴。
    理  由
一、訊據被告丙○○對於上揭事實坦承不諱。然就事實欄(二)所為
    ，陳稱：在伊認知上，強盜罪係持刀毆打人行搶，對伊所為
    係否僅該當搶奪而非強盜，並不清楚等語。辯護人則為被告
    辯稱：被告係因有人在後追趕，為逃離現場始跳上系爭機車
    ，而離開現場後即將車輛、車鑰匙均予丟棄，應無為自己或
    第3人不法所有之意圖云云。
二、就竊盜犯行部分：
    被告事實欄(一)所示犯行，業據被告自白不諱，互核與被害人
    乙○○指證情節相符，此外並有被害人乙○○出具之被害報
    告單1紙及被告現場指陳翻越之牆垣照片2張存卷可憑，足認
    被告自白與事實相符。其踰越牆垣及安全設備竊盜犯行，洵
    堪認定。
三、就強盜犯行部分：
    被告事實欄(二)所示掠取系爭機車犯行，業據被告自白不諱，
    核與被害人甲○○指證情節相符，並有扣押筆錄、扣押物品
    目錄表，及被害人甲○○出具之被害報告單及贓物認領保管
    單各1紙可稽。就被告稱其所為或許僅該當搶奪罪；及辯護
    人為被告辯稱無不法所有意圖部分，茲查：
 (一) 按搶奪與強盜雖同具不法得財之意思，然搶奪僅係乘人不備
    公然掠取，若施用強暴、脅迫或他法使被害人身體上或精神
    上處於不能抗拒之狀態，而取其財物或令其交付者，則為強
    盜。而強盜罪之所謂「不能抗拒」，係指行為人所為之強暴
    、脅迫等不法行為，就當時之具體事實，予以客觀之判斷，
    足使被害人身體上或精神上達於不能或顯難抗拒之程度而言
    （最高法院94年度臺上字第2266號判決意旨參照）。查(1)被
    告趁被害人甲○○將機車暫停讓道予被告不備之際，跳上機
    車坐於後座，並以手握住握把，而被害人甲○○於被告坐上
    後座後仍手持握把未讓被告搶奪機車得手。被告則繼續憑藉
    己方年輕力壯之體力優勢，施強暴力掌握機車握把以控制機
    車騎乘行向，其所為係屬直接對於人之身體施加物理力之強
    暴手段，至為灼然；(2)又被告為20餘歲年輕男子，被害人甲○○則為50餘歲之婦女，且2人於本院審理期日到庭，經本
    院當庭勘驗其等體型、身材結果，被告明顯較被害人甲○○
    高且壯（見本院95年11月21日審理筆錄暨勘驗相片）。在前
    揭體力、身型相對弱勢之情形，自難期待被害人甲○○能有
    何積極之反抗；被害人甲○○於本院審理時，亦證稱當時被
    告坐在機車後座而手往前抓住被害人甲○○在機車握把上之
    手背，其雖有掙脫，但因被告叫其不要講話，其因此不敢妄
    動，且因被告力量比較大、其又害怕而手軟，乃無法自行掌
    握機車握把等語無訛（見本院95年11月21日審理筆錄）；依
    被害人甲○○於被告掌握機車握把當中猶試圖保護其財物，
    惟因被告嚇阻且強力控制機車握把，終遭被告以暴力劫取之
    情形觀察，被害人甲○○已喪失其掌握財物之意思自由，其
    身體及精神上在客觀上顯達於不能抗拒之程度。核與搶奪罪
    之僅乘人不備而加掠取之構成要件不符。
 (二) 而刑法上搶奪、強盜等罪所謂之意圖不法所有之意義，乃行
    為人自知對於該項財物並無法律上正當權源，圖以巧取掠奪
    之手段，佔為己有（27年上字第1404號判例意旨參照）；是
    強盜罪，所定意圖為自己或第三人不法所有之意思條件，即
    所稱之「不法所有意圖」，係指欠缺適法權源，仍圖將財產
    移入自己實力支配管領下，得為使用、收益或處分之情形而
    言（最高法院94年度臺上字第5194號判決意旨參照）。本件
    被告對於系爭機車並無何正當取得之權利，卻於事實欄(二)時
    地強行劫取，縱其出於逃走之動機，仍無解於其強行劫取機
    車時，所欲將機車移入自己實力支配管領下加以利用之處分
    意圖；被告辯護人固為被告辯稱其事後棄置車輛、鑰匙，顯
    見無為自己不法所有之意云云，然查：被告逃離現場後，仍
    將機車騎回停放於當時位於嘉義市○○路71號13樓4居所之
    大樓停車場，嗣經警持法院之搜索票於前揭住處大樓停車場
    查獲，並扣得系爭機車（經被害人甲○○領回）等情，有搜
    索票、扣押筆錄、扣押物品目錄表及贓物認領保管單可按，
    被告辯護人辯稱被告事後將機車隨意棄置云云，實嫌無據。
    綜上，被告明知對機車並無正當取得之權利，仍以自己處分
    機車之意，強行劫取機車供己使用，逃離現場後猶將車輛置
    放其居所停車場，其具有為自己不法所有之意圖，甚屬明確
    。
四、被告於事實欄(一)所示時地踰越牆垣及窗戶安全設備入內行竊
    ，核其所為係犯行法第321條第1項第2款之加重竊盜罪；其
    以強暴方法至使被害人甲○○不能抗拒，而任由其強盜財物
    ，核其所為，係犯同法第328條第1項之強盜罪。原起訴意旨
    認被告係犯搶奪罪，經蒞庭實施公訴檢察官，因上開審理所
    得事證，就被告前揭不法掠取財物之同一基本事實，更正起
    訴犯罪事實暨所犯罪名為強盜罪，本院無庸變更起訴法條。
    按犯刑法第328條第1項之強盜罪，不分犯罪情節輕重，概處
    以法定刑5年以上有期徒刑，難免輕重失衡，倘有情輕法重
    情形，於裁判時自得適用刑法第59條酌量減輕其刑，此參諸
    司法院釋字第263號關於擄人勒贖刑度是否過於嚴苛之解釋
    自明。被告雖有前述強盜犯行，然觀諸其當時遭人自後追趕
    之客觀環境、為逃避追捕而騎乘被害人甲○○機車離去，當
    中雖情急將被害人甲○○推下車，亦曾先向被害人甲○○告
    知欲讓其下車，其客觀之手段、態度均尚非惡劣，且被害人
    甲○○亦表明願原宥被告前開行為，是本院綜合被告之惡行
    與犯罪情節，認就被告強盜部分處以法定最低本刑5年以上
    有期徒刑，仍有情輕法重之感，堪認其犯罪情狀尚堪憫恕，
    爰依刑法第59條之規定減輕其刑。並審酌被告係國小畢業之
    智識程度；又前有竊盜、偽造有價證券、違反肅清煙毒條例
    、違反藥事法、妨害公務、恐嚇取財等前科，素行非佳；且
    多次經偵審教訓仍不知警惕，顯見其法紀觀念薄弱；並斟酌
    其本案行竊、強盜之手段、方式、被害人所受損害，及犯後
    坦承犯行、未能賠償被害人損害，強盜部分獲被害人甲○○
    原諒之犯後態度等一切情狀，分別量處如主文所示之刑，並
    定其應執行之刑。
據上論結，應依刑事訴訟法第299條第1項，刑法第321條第1項第
2款、第328條第1項、第59條、第51條第5款，判決如主文。
本案經檢察官邱美英到庭執行職務
中    華    民    國    95    年    12    月    5     日
                  刑事第四庭審判長法  官  蔡憲德
                                  法  官  吳育霖
                                  法  官  鄧晴馨
上列正本證明與原本無異。
如不服本判決，應於判決送達後10日內向本院提出上訴狀（應附
繕本）。告訴人或被害人如對於本判決不服者，應具備理由請求
檢察官上訴，其上訴期間之計算係以檢察官收受判決正本之日期
為準。
中    華    民    國    95    年    12    月    5     日
                                  書記官  陳慶時
附錄本案論罪科刑法條：
刑法第321條第1項第2款
犯竊盜罪而有左列情形之一者，處6月以上、5年以下有期徒刑：
二  毀越門扇、牆垣或其他安全設備而犯之者。
刑法第328條第1項
意圖為自己或第三人不法之所有，以強暴、脅迫、藥劑、催眠術
或他法，至使不能抗拒，而取他人之物或使其交付者，為強盜罪
，處5年以上有期徒刑。


司法院資訊處製作；財團法人民間司法改革基金會備份。
